【裁判字號】    89,訴,83
【裁判日期】    890801
【裁判案由】    懲治走私條例
【裁判全文】
臺灣新竹地方法院刑事判決                            八十九年度訴字第八三號
    公  訴  人  臺灣新竹地方法院檢察署檢察官
    被      告  丙○○
                乙○○
                甲○○
                丁○○
右列被告等因違反懲治走私條例案件，經檢察官提起公訴（八十八年度偵字第六０五
九號），本院判決如左：
    主  文
丙○○、乙○○、甲○○、丁○○均無罪。
    理  由
一、公訴意旨略以：被告丙○○、乙○○、甲○○、丁○○四人基於共同之私運大陸
    地區魚貨進口以販賣圖利之犯意聯絡，於民國八十八年八月三日二十三時許，共
    同駕駛「漁福吉號」漁船，自新竹漁港報關出港後，於八月五日淩晨五時許，在
    新竹漁港外海三十五海浬處，以向姓名年籍不詳之大陸漁民購得淡水草蝦二百六
    十箱，合計一千八百七十二公斤，未稅價格為新臺幣（下同）七萬二千六百零四
    元，並將之藏放在該漁船艙內。嗣於八月六日十三時四十分許駛入新竹漁港內時
    ，為警於新竹漁會前卸貨碼頭處查獲，並扣得前揭淡水草蝦一千八百七十二公斤
    ，因認被告丙○○、乙○○、甲○○、丁○○共同涉有違反懲治走私條例第二條
    第一項之私運管制物品進口罪嫌等語。
二、訊之被告丙○○、乙○○、甲○○、丁○○均矢口否認知悉草蝦是淡水的，均辯
    稱不是向大陸人民買的，是別人賠償給伊等的損失云云，而公訴人認被告等涉有
    私運管制物品進口罪嫌，無非以查獲之淡水草蝦合計達一千八百七十二公斤，屬
    管制物品，並有扣案之淡水草蝦為其主要論據。然按懲治走私條例第十二條規定
    之準私運管制物品進口罪，係以自大陸地區私運管制物品進入台灣地區為要件。
    又行政院依同條例第二條第四項所公告之管制物品項目及其數額丁項，係指自淪
    陷區私運物品進入本國自由地區或自本國自由地區私運物品前往淪陷區，其所私
    運之物品，以管制物品論而言。倘非自大陸淪陷區私運進口者，則應屬該公告項
    目之丙項，並非丁項之管制物品。另查，八十八年四月十四日修正公告之懲治走
    私條例公告管制物品項目及其數額其丙項四、管制進口物品係指一次私運匪偽物
    品（匪偽生產、製造、加工等之物品，有匪偽文字或圖案之標誌，或雖無匪偽文
    字或圖案之標誌而經鑑定確係匪偽之物品者屬之），其總額由海關照緝獲時之完
    稅價格計算，超過十萬元者（外幣按當時辦理外匯銀行買進價格折算）；至丁項
    則指：「自淪陷區私運物品進入本國自由地區或自本國自由地區私運物品前往淪
    陷區，其所私運之物品，以管制物品論，除屬於甲項及乙項之物品不限數額外，
    其餘以私運一項或數項，其總額由海關比照緝獲時之完稅價格計算，超過十萬元
    或重量達一千公斤者，以管制進出口物品論」兩者並非一致，丙項除為匪偽物品
    外，其緝獲時完稅價格應超過十萬元；而丁項則以緝獲時完稅時完稅價格超過十
    萬元或重量達一千公斤。
三、經查，依起訴書所載，扣案之淡水草蝦，既係被告於新竹外海三十五海浬公海處
    所購得，即非被告自淪陷區即中國大陸所私運進口，應不得認係所私運之物品係
    行政院公告之之丁項管制物品，自亦不得論以懲治走私條例第十二條準走私罪刑
    ，又縱扣案之草蝦屬大陸生產之物品，且重量亦達一千八百七十二公斤，惟因非
    被告等自行自大陸地區私運物品進口，故不得適用行政院依懲治走私條例第二條
    第四項公告之「管制物品項目及其數額」丁項之規定，論處其罪刑；再扣案之淡
    水草蝦，其採樣送鑑定事宜係由緝獲單位應取樣送海關機關鑑定其產地，而本件
    緝獲機關新竹市警察局第一分局於作業程序中向未將扣案物送鑑定產地以及走私
    草蝦亦經基隆區漁會銷毀處理事宜，亦有該分局八十八年八月十日八八竹市警一
    分檢字第二七０五號函（見八十八年度偵字第六０五九號偵查卷宗第五十三頁以
    下）及本院電詢原緝獲單位之公務電話一紙（見本院卷宗第七十三頁）附卷為憑
    ，是本件扣案之草蝦並未做產地之鑑定，即並無證據認係大陸生產、製造、加工
    等之物品，且扣案之草蝦，經臺灣新竹地方法院檢察署向財政部臺北關稅局函查
  其完稅價格，財政部臺北關稅局以八十八年十一月十六日北普緝字第八八一０六
    八０七號函覆以：「．．淡水草蝦之完稅價格總計為七萬二千六百零四元正」（
    見前述偵查卷宗第七十五頁），是該淡水草蝦緝獲時之完稅價格，尚未達十萬元
    ，自亦不符合上開行政院依懲治走私條例第二條第四項公告之「管制物品項目及
    其數額」丙項之規定。綜上，被告丙○○、乙○○、甲○○、丁○○雖自他船處
    取得草蝦後運送入境，然渠等所得之草蝦，並未構成懲治走私條例所稱之管制物
    品，則公訴人所舉證據尚難認定被告丙○○、乙○○、甲○○、丁○○共同違反
    懲治走私條例第二條第一項之私運管制物品進口罪嫌。
此外，復查無其他積極證據足以證明被告等有何私運管制物品進口之犯行，應認為被
告等之犯罪均尚不能證明，爰依法為渠等無罪判決之諭知。
據上論斷，應依刑事訴訟法第三百零一條第一項，判決如主文。
本案經檢察官羅雪梅到庭執行職務。
中      華      民      國    八十九    年      八      月      一      日
                                    臺灣新竹地方法院刑事第一庭
                                        審判長  法  官  賴  淑  敏
                                      法  官  黃  美  文
                                                法  官  馮  俊  郎
右正本證明與原本無異。
如不服本判決，應於判決送達後十日內向本院提出上訴狀( 應附繕本 )，上訴於
臺灣高等法院。
                                                書記官  謝  國  聖
中      華      民      國    八十九    年      八      月      一      日


司法院資訊處製作；財團法人民間司法改革基金會備份。
